【裁判字號】    89,交訴,52
【裁判日期】    890911
【裁判案由】    業務過失致死
【裁判全文】
臺灣嘉義地方法院刑事判決                          八十九年度交訴字第五二號
    公  訴  人  臺灣嘉義地方法院檢察署檢察官
    被      告  乙○○
右列被告因業務過失致死案件，經檢察官提起公訴（八十九年度偵字第二八○四號）
，本院判決如左：
    主  文
乙○○從事業務之人，因業務上過失致人於死，處有期徒刑捌月。
    事  實
一、乙○○係家農實業有限公司之貨車司機，平日以駕車載運貨物為業，係從事業務
    之人，於民國八十八年十一月十七日晚上九時二十分許，駕駛車牌號碼ΖＷ—一
    五六號營業大貨車卸貨完畢後，搭載同事戴明現、郭家榮，沿台十九線公路由朴
    子市往義竹鄉方向行駛，途經該公路八十七公里三百公尺處，本應注意車行時速
    在郊外道路時速不得超過六十公里，且汽車行駛時，駕駛人應注意車前狀況，隨
    時採取必要之安全措施，而依當時天候晴、直路、路面乾燥、無缺陷、無障礙物
    、路況良好等情，並無不能注意之情事，其竟疏未注意，仍以時速高達六十公里
    以上之速度超速行駛，適有簡英亦原應注意行人應在劃設之人行道行走，在未劃
    設人行道之道路，應靠邊行走，並不得在道路上任意奔跑或立，阻礙交通之規定
    ，依當時情形，又無不能注意之情事，亦疏未注意及此，在乙○○所駕駛之內車
    道上行走，致乙○○駕駛之上開車輛於發現時已閃煞不及，而撞及簡英之背部，
    致簡英因而顱內出血當場死亡。乙○○於肇事後未為有偵查權之人發覺前，即自
    行打電話報警，並於警員到現場處理時向警自首犯罪，並接受裁判。
二、案經臺灣嘉義地方法院檢察署檢察官相驗後自動檢舉偵查起訴。
    理  由
一、訊據被告乙○○固坦承於右揭時、地駕車肇事，致被害人簡英死亡之事實，核與
    證人即搭乘被告所駕車輛之戴明現指訴情節相符，惟矢口否認有何過失致死之犯
    行，辯稱：伊當時時速為五十至五十五公里間並未超速行駛，且當時係因閃避被
    害人簡英，所以從外車道駛入內車道，並非未注意車前狀況云云。經查：
（一）右揭事實，業據被害人家屬甲○○分別於警偵訊時指訴綦詳，並經證人即承辦
      員警宋修文於檢察官訊問時證述明確，且有道路交通事故調查報告表及現場照
      片多幀附卷可資佐證；而被害人簡英確因本件車禍造成顱內出血當場死亡，復
      據檢察官督同法醫師相驗無訛，並填具相驗屍體證明書、驗斷書及勘驗筆錄等
      各一件附卷可證。
（二）依卷附照片及道路交通事故調查報告表之警繪現場圖所示，現場所遺留之二條
      煞車痕均在內側車道，而該二條煞車痕，分別為右後輪二十三、三公尺，左後
      輪二十、五公尺且起點均位於內側車道，又被告所駕駛之上開車輛之車頭右前
      方凹陷，被害人所穿、戴之鞋子、帽子均散落於事故現場之內側車道上，及被
      告於警訊及偵查中自承看到被害人簡英時僅距十公尺（見相驗卷第五、二十頁
      正面）等情觀之，顯見被告係於肇事前在內側車道看到被害人後煞車未停止前
      即在內側車道上撞擊被害人乙情至明；且倘果真如被告所言係因閃避被害人，
      始自外側車道駛入內側車道，則何以煞車痕之起點係在內側車道而非外側車道
      ？又被告大可於外側車道採取煞車而向右方行駛以閃避被害人之措施，以避免
      本件車禍之發生，其捨此不為反駛入內側車道，是其所辯當時係因閃避被害人
      ，才自外側車道駛入側內車道云云，要屬事後飾卸之詞，要難採信。再據上開
      道路交通事故調查報告表所繪現場圖，被告所駕駛之車輛肇事後留下左煞車痕
      二十、五公尺，右煞車痕留下二十三、三公尺，經參照交通部交路（六六）字
      第一○二七五號函公布之「一般公路汽車煞車距離行車速度對照表」，比照被
      告肇事後之煞車痕，足證被告當時之時速顯然超過六十公里；再參以上開照片
      及道路交通事故調查報告表所繪現場圖，被告所駕駛之前開車輛之擋風玻璃百
      分之九十以上業已嚴重破裂及被害人遭被告撞及後所處位置，足見當時被害人
      遭撞及時之瞬間衝力極大，顯非時速五十至五十五公里所能造成，是被告辯稱
      其當時未超速，顯與事實不符，要屬避重就輕之詞，不足採信。
（三）按汽車行駛時，駕駛人應隨時注意車前狀況，並採取必要之安全措施；又行車
      速度，在市區道路，時速不得超過四○公里，在郊外道路，時速不得超過六○
      公里，道路交通安全規則第九十四條第三項、第九十三條第一項第一款分別定
      有明文。被告乙○○領有駕駛執照、駕車行駛於道路，對於上開規定自應知之
      甚詳，為其應注意之事項。又被告駕駛前揭車輛經過上開肇事地點，本即應隨
      時注意車前狀況，並採取必要之安全措施，而依本件車禍當時為晴天、路面乾
      燥、無缺陷、無障礙物、視距良好等情，有前開調查報告表足憑，足見依當時
      狀況被告並無不能注意之情形，被告竟仍以超越行車速率限制六十公里以上之
      速度行駛且未注意車前狀況以採取應變措施，致煞車減速不及，而撞及亦疏未
      注意在內側車道行走之被害人，肇致本件車禍，自應負過失責任。雖被害人於
      內側車道行走亦同有過失，然仍無從解免被告之過失責任。且本件車禍事故經
      送請鑑定結果，亦認定本件車禍雙方均有過失，有台灣省嘉雲區車輛行車事故
      鑑定委員會八十九年一月十一日嘉鑑字第八八一○七一號鑑定意見書在卷足憑
      。雖臺灣省車輛行車事故覆議鑑定委員會以肇事現場已變動為由不予覆議，惟
      其亦認被告「超速行駛，應可確定」，亦有八十九年四月二十日府覆議字第八
      九○一二○號函在卷足參。雖被害人簡英行走於內車道而與有過失，然此亦不
      能解免被告應負之過失責任，又被害人簡英確因本件車禍死亡，已詳述如前，
      則被告之過失行為與被害人之死亡間，顯有相當因果關係，是被告上開之過失
      犯行堪以認定。
二、被告乙○○係家農實業有限公司之貨車司機，平日以駕車載運貨物為業，業經其
    供明在卷，係從事業務之人，其於執行業務中肇事致人於死，核被告所為，係犯
    刑法第二百七十六條第二項之罪。被告肇事後報案於警員前往現場處理時在場，
    當場承認為肇事人，並接受偵訊，業據證人宋修文於八十八年十一月十八日檢察
    官訊問時供述明確（見相驗卷第二十一頁正面），是被告既已向該管公務員申述
    犯罪事實，而不逃避接受裁判，已合於刑法第六十二條前段所定對於未發覺之犯
    罪自首而接受裁判之要件，應依該條規定減輕其刑。爰審酌被告過失程度之輕重
    、被害人簡英亦應負過失責任、被告肇事後態度、及肇事後迄今未與被害人家屬
    達成民事和解等一切情狀，量處如主文所示之刑。
據上論斷，應依刑事訴訟法第二百九十九條第一項前段，刑法第二百七十六條第二項
、第六十二條前段，罰金罰鍰提高標準條例第一條前段，判決如主文。
本案經檢察官陳仁智到庭執行職務。
中      華      民      國    八十九    年      九      月     十一     日
                                臺灣嘉義地方法院刑事第一庭
                                審判長  法  官  陳  珍  如
                                        法  官  黃  國  益
                                        法  官  黃  仁  勇
右正本證明與原本無異。
如不服本判決，應於判決送達後十日內向本院提出上訴狀( 應附繕本 )。
中      華      民      國    八十九    年      九      月     十四     日
                書記官  呂  權  芳
附錄本案論罪科刑法條：
刑法第二百七十六條：
因過失致人於死者，處二年以下有期徒刑、拘役或二千元以下罰金。
從事業務之人，因業務上之過失犯前項之罪者，處五年以下有期徒刑或拘役，得併科
三千元以下罰金。


司法院資訊處製作；財團法人民間司法改革基金會備份。
